臺灣臺北地方法院刑事判決　　　　　　 99年度交訴字第122號
公　訴　人　臺灣臺北地方法院檢察署檢察官
被　　　告　許漢堂
上列被告因公共危險等案件，經檢察官提起公訴（99年度偵緝字
第1827號），本院判決如下：
    主  文
許漢堂從事業務之人，因業務上之過失傷害人，處有期徒刑肆月
；又駕駛動力交通工具肇事，致人傷而逃逸，處有期徒刑拾壹月
。應執行有期徒刑壹年。
    事  實
一、許漢堂係臺灣大車隊計程車司機，平日以駕駛營業小客車載
    客為業務，係從事業務之人，於民國99年5月27日上午11時
    27分許，駕駛車牌號碼748-YJ號之營業用小客車，沿臺北市
    信義區○○○路○段內側車道由西往東方向行駛，行經該路
    段與忠孝東路5段423巷之交岔路口，本應注意汽車迴車時，
    應暫停並顯示左轉燈光或手勢，看清無來往車輛後，始得迴
    轉，而依當時天候雨、日間自然光線、柏油路面濕潤、無障
    礙物、視距良好、行車管制號誌正常，並無不能注意之情事
    ，竟疏未注意看清無來往車輛，即貿然迴轉至忠孝東路5段
    375號前由東往西方向之外側車道，適有周志明騎乘車牌號
    碼BEJ-606號普通重型機車，沿同區○○○路○段外側車道由
    東往西方向行駛至該處，見狀閃煞不及車身打滑，所騎乘之
    前揭普通重型機車之車頭撞及許漢堂所駕駛之上開營業用小
    客車右側車身，致周志明人車倒地，受有左腕尺骨莖狀突骨
    折（起訴書誤載為「左腕及骨莖狀突骨折」，應予更正）之
    傷害。詎許漢堂駕駛前開動力交通工具肇事，致周志明受有
    上開傷害後，明知已有人受傷，竟未停留查看並施以必要之
    救護措施，亦未向警察機關報告或留下姓名電話，逕自駕駛
    上開營業小客車行至該路段369號前，下車查看其駕駛之營
    業用小客車之毀損情形後，基於肇事逃逸之犯意，旋駕車繼
    續行駛逃離現場，嗣經民眾李金殿記下車號，報警處理，始
    循線查悉上情。
二、案經周志明訴由臺北市政府警察局信義分局報請臺灣臺北地
    方法院檢察署檢察官偵查起訴。
    理  由
一、按被告以外之人於審判外之陳述，雖不符刑事訴訟法第159
    條之1至第159條之4之規定，而經當事人於審判程序同意作
    為證據，法院審酌該言詞陳述或書面陳述作成時之情況，認
    為適當者，亦得為證據，刑事訴訟法第159條之5第1項定有
    明文。本件檢察官、被告於本院審判程序時，就本判決所引
    用被告以外整人於審判外之言詞或書面陳述，均明示同意有
    證據能力，本院認該具有傳聞證據性質之證據，其取得過程
    並無瑕疵，且與待證事實具有關聯性，證明力非明顯過低，
    以之作為證據係屬適當，認俱得為證據。
二、訊據被告許漢堂固坦承有於99年5月27日上午11時27分許，
    駕駛車號748–YJ營業小客車，沿臺北市信義區○○○路○段
    內側車道由西往東方向行駛，行經該路段與忠孝東路5段423
    巷之交岔路口，迴轉至對向車道時，告訴人之機車滑倒在其
    營業小客車之右前輪，旋即在同區○○○路○段369號停車，
    下車查看後駕車離開之事實，惟矢口否認有何肇事逃逸、過
    失傷害之犯行，辯稱：當時我駕車在內側車道停等紅綠燈，
    要迴轉，告訴人是被其他車子撞倒後，滑至我車子的右前車
    輪處，我的車子並沒撞到告訴人的機車，我認為沒有我的事
    ，就迴轉離開，而且當時我是行駛於內側車道，如果有碰撞
    ，也是告訴人違規行駛內側車道所致，並沒有過失，也沒有
    肇事逃逸云云。
三、經查：
(一)、被告確有於99年5月27日上午11時27分許，駕駛前揭車號營
    業小客車，沿臺北市信義區○○○路○段內側車道由西往東
    方向行駛，行經該路段與忠孝東路5段423巷之交岔路口，迴
    轉至對向同路段375號前之車道時，告訴人之機車滑倒在其
    營業小客車之右前輪，旋即在同區○○○路○段369號停車，
    下車查看其所駕駛之營業小客車有無毀損情形後，駕車離開
    之事實，業據被告自承在卷，核與證人即告訴人周志明、證
    人即在場目擊之李金殿證述情節大致相符，且依被告駕駛之
    前揭車號營業小客車所裝設之衛星定位系統顯示，被告所駕
    駛之前揭車號營業小客車，於上揭時間，確係在上開地點，
    此有臺灣大車隊股份有限公司100年1月5日台車隊總字第100
    002號函暨檢附行車軌跡附卷可佐（見本院卷第19至30頁）
    。而告訴人所駕駛之機車，於上揭時、地，人車倒地後，確
    實受有左腕尺骨莖狀突骨折之傷害，亦據證人即告訴人證述
    綦詳，復有臺北市立聯合醫院忠孝院區99年5月29日診斷證
    明書在卷足稽（見99偵16449卷第11頁）。上揭事實，洵堪
    認定。
(二)、被告辯稱：告訴人係遭其他車輛撞擊，並未與告訴人之機車
    發生碰撞等語。惟被告於上揭時、地，駕駛上揭車號營業小
    客車貿然迴轉至對向即同區○○○路375號前之車道，適有
    告訴人騎乘上開車號普通重型機車，沿忠孝東路5段由東往
    西方向行駛至該處，煞車不及打滑，機車車頭撞及被告所駕
    駛之上揭車號營業用小客車右側車身，致告訴人因而人車倒
    地之事實，業據證人即告訴人證述明確，核與證人李金殿於
    偵查中證述：當日駕車行經忠孝東路5段375號前，剛好乘客
    要下車，我停車不到20秒，就聽到撞擊聲，我後面車號748
    –YJ號營業小客車迴轉，沒有讓直行車先行，就撞上機車，
    機車騎士躺在路邊等語相符，本院審酌上開證人與被告互不
    認識，應無設詞構陷之動機，其等所言堪信為真。此外，復
    亦有道路交通事故現場圖、道路交通事故補充資料表、交通
    事故談話紀錄表、道路交通事故調查報告(一)、(二)、照片6幀
    在卷可憑（見同上偵卷第21至26頁，第28、29頁）。而依員
    警到場所製作之上開交通事故補充資料表、照片顯示，告訴
    人之前車頭確有撞損之情事，亦核與上開證人所述情節相符
    實相符，堪認告訴人所騎乘之前揭普通重型機車前車頭，確
    係於上開時、地，與被告所駕駛之營業客小客車發生碰撞而
    損壞甚明。被告辯稱未與告訴人發生撞擊一節，不足採信。
(三)、被告復辯謂：係告訴人違規行駛禁行機車之內側車道，始肇
    致本件事故發生云云。然查：
  1.按汽車迴車汽車迴車前，應暫停並顯示左轉燈光或手勢，看
    清無來往車輛，始得迴轉，道路交通安全規則第106條第1項
    第5款前段定有明文。而被告領有合法之職業駕駛執照，對
    此理應知之甚詳，並於駕車時確實遵守之，且依本件案發當
    時天候雨、日間自然光線、四岔路交岔口附近、柏油路面濕
    潤、無障礙物、視距良好、行車管制號誌正常，並無不能注
    意之情事，此有上開道路交通事故調查報告表(一)、(二)在卷可
    按。被告駕駛上開營業小客車，行經上開交岔路口，竟疏未
    注意看清無來往車輛，即貿然迴轉，致告訴人所騎乘之重機
    車，閃煞不及，因而撞及被告所駕駛之營業小客車右側車身
    ，人車倒地，足認被告就本件車禍事故之發生，具有過失甚
    明。而告訴人確實因本件車禍事故之發生，而受有有左腕尺
    骨莖狀突骨折之傷害，業如前述，從而，告訴人所受之傷害
    與被告之過失行為間，具有相當因果關係，洵堪認定。
  2.被告雖辯稱：告訴人違規行駛禁行機車之內側車道為肇事原
    因云云。惟於本件事故發生後，證人即告訴人於警詢時即已
    明確證述：肇事前我駕車沿忠孝東路5段東向西第三車道（
    即外側車道）直行至肇事地點，當時路口燈號為綠燈，我便
    繼續直行，突見1部營業小客車沿忠孝東路5段西向東第一線
    車道，欲西向西迴轉，我車閃避打滑，機車車頭與營業小客
    車右側車身碰撞等語；而證人李金殿於警詢時亦供陳：我當
    時在永春捷運站1號出口前臨停下客，見1部普通重型機車（
    BEJ–606）沿忠孝東路5段東向西第三線車道直行，1營業小
    客車（748–YJ）沿忠孝東路5段西向東第一線車道（即內側
    車道），欲西向西迴轉，接著普通重型機車車頭與營業小客
    車右側車身碰撞等語，互核大致相符。足認告訴人之機車於
    案發當時，確係行駛於上開路段之外側車道無訛，被告前開
    置辯，要與事實有違，顯不足採。
(四)、被告辯稱：告訴人發生車禍與其無關，所以離開現場，並未
    肇事逃逸等語。惟查：
  1.被告於上揭時、地，駕駛上揭車輛貿然迴轉，撞及告訴人之
    上開重機車，致告訴人人車倒地，告訴人因而受有左腕骨莖
    狀突骨折之傷害一節，業經認定如前。而被告於駕車肇事後
    ，曾在同區○○○路○段369號前停車，並下車查看其所駕駛
    營業小客車有無毀損後，旋即駕車離去之事實，復如前述，
    且依上開道路交通事故現場圖、道路交通事故調查表(一)、(二)
    之記載，顯示警方到達事故現場，被告並未在現場接受調查
    。是被告於客觀上確有肇事逃逸之行為，堪以認定。
  2.再按刑法第185條之4肇事逃逸罪之立法意旨，係為維護交通
    安全，加強救護，減少被害人之死傷，促使駕駛人於肇事後
    ，能對被害人即時救護，而增設本條關於肇事致人死傷而逃
    逸之處罰規定，用以處罰明知肇事致人死傷而未盡救護義務
    之責及企圖脫免責任之人。是本條之犯罪，就肇事部分不以
    故意為要件，就逃逸部分，則應以故意為必要；即肇事之行
    為人對已經發生死傷之結果業已有所認識，卻仍逕行逃逸以
    規避責任為要件。查，被告駕車在上揭時、地迴轉之過程，
    已見告訴人人車倒在其所駕駛之營業小客車右前輪處，復據
    被告自承在卷，顯見被告對於告訴人於上揭時、地，人車倒
    地之事實，已有所認識。況本件車禍發生時曾發出碰撞之聲
    響，另據證人李金殿證述綦詳，且告訴人之機車亦旋即摔落
    倒地，足見被告之營業小客車與告訴人之機車確曾發生碰撞
    甚明。而在汽車與機車發生碰撞之交通事故，人車倒地之一
    方通常易受有某程度之傷害，此乃公眾週知之事實。是被告
    對於告訴人人車倒落在其營業小客車之右前車輪處，必受有
    相當程度之傷害一節，亦應有所認識。再者，被告在肇事後
    曾停車，並下車察看其車輛有無毀損之事實，亦據被告供承
    明確，核與證人李金殿證述：計程車迴轉沒有禮讓，撞上機
    車，機車騎士躺在路邊，計程車沒有下車看，往前開1、20
    公尺左右，下車查看自己的車子有無毀損等語相符，衡諸常
    情，被告既認告訴人之機車摔落在其營業小客車右前車輪一
    節，與其駕駛行為無涉，何以需下車查看其營業小客車遭撞
    擊之位置有無毀損之情事？益徵被告於本件車禍事故發生後
    ，主觀上對其違規迴轉行為導致肇事應已知悉，並認知告訴
    人人車倒地必有受傷害，竟仍隨即駕車離去，而未停車對告
    訴人採取任何救護或其他必要措施，揆諸前開說明，被告於
    客觀上有肇事逃逸之行為，其主觀上亦具有肇事逃逸之犯意
    甚明。被告前開置辯，顯屬事後卸責之詞，要無可採。
(五)、被告另聲請調閱本件案發當時之現場監視器錄影及就本件肇
    事原因送鑑定一節。其中調閱監視器錄影之聲請部分，經本
    院向臺北市政府警察局信義分局函調結果，案發地點附近確
    實裝設1支錄影監視器，惟已逾保存期限，而無法提供監視
    畫面等情，有該分局100年6月23日北市警信分字第10031366
    400號函在卷可憑（見本院卷第62頁），是已無調查之可能
    性；又被告就本件車禍事故之發生，具有過失一節，業經認
    定如前，是本件待證事實已臻明瞭，認已無再調查之必要，
    被告上開聲請調查上開證據，均應予駁回，併予敘明。
(六)、綜上所述，本件事證明確，被告上開犯行，均堪認定，其所
    辯各節，洵無足採，應依法論科。
四、被告係平日以駕駛營業小客車載客為業務，業據其供承在卷
    ，故係從事駕駛業務之人，其因業務上之過失致告訴人受有
    上開之傷害，復未停留查看並施以必要之救護措施，亦未向
    警察機關報告或留下姓名電話，逕自駕駛離開現場，核其所
    為，分別係犯刑法第284條第2項前段之業務過失傷害罪、刑
    法第185條之4之肇事致人死傷逃逸罪。其所犯上開2罪，分
    屬過失、故意犯而各具不同犯意，且行為態樣殊異，自應分
    論併罰。爰審酌被告因駕駛上開營業小客車不慎肇事致告訴
    人受有上開之傷害，且肇事後復不知停車察看、及時予以傷
    者必要之救助或報警處理，反而駕車駛離現場，已屬不該，
    犯後復否認犯行，迄未與告訴人達成和解，賠償告訴人所受
    之損害，犯後態度不佳，及其犯罪動機、目的及手段等一切
    情狀，分別量處如主文所示之刑，並定其應執行刑，以示懲
    儆。
據上論斷，應依刑事訴訟法第299條第1項前段、刑法第284條第2
項前段、第185條之4、第51條第5款，判決如主文。
本案經檢察官陳國安到庭執行職務
中    華    民    國   100    年    8     月    16    日
                  刑事第十四庭  審判長法  官  吳冠霆
                                      法  官  陳琪媛
                                      法  官  李殷君
以上正本證明與原本無異。
如不服本判決應於收受送達後10日內向本院提出上訴書狀，並應
敘述具體理由；其未敘述上訴理由者，應於上訴期間屆滿後20日
內向本院補提理由書（均須按他造當事人之人數附繕）「切勿逕
送上級法院」。
                                      書記官  殷玉芬
中    華    民    國   100    年    8     月    18    日
附錄本判決論罪科刑法條全文：
中華民國刑法第284條
因過失傷害人者，處6月以下有期徒刑、拘役或5百元以下罰金，
致重傷者，處1年以下有期徒刑、拘役或5百元以下罰金。
從事業務之人，因業務上之過失傷害人者，處1年以下有期徒刑
、拘役或1千元以下罰金，致重傷者，處3年以下有期徒刑、拘役
或2千元以下罰金。
中華民國刑法第185條之4
駕駛動力交通工具肇事，致人死傷而逃逸者，處6月以上5年以下
有期徒刑。